臺灣高等法院刑事判決
109年度上訴字第3917號
上  訴  人  臺灣士林地方檢察署檢察官
被      告  秦祥瑋


上列上訴人因被告偽造文書等案件，不服臺灣士林地方法院109
年度訴字第285號，中華民國109年9月18日第一審判決（起訴案
號：臺灣士林地方檢察署108年度偵字第11108、11457、13201、
13505、17007號、109年度偵字第427、736號），提起上訴，本
院判決如下：
    主  文
上訴駁回。
    事  實
一、秦祥瑋前因委請黃于芠代購公仔而積欠貨款總計日幣110萬
    元，經黃于芠多次催討，秦祥瑋為拖延清償期限，竟分別為
    下列行為：
　㈠秦祥瑋基於行使變造私文書之犯意，先於民國108年1月25日1
    4時53分許，前往臺北市○○區○○○路00號國泰世華商業銀行（
    下稱國泰世華銀行）蘭雅分行臨櫃匯款日幣1,100元至黃于
    芠丈夫MASATOSHI ICHIMURA之帳戶中，再將國泰世華銀行蘭
    雅分行交付之上開外匯匯出匯款申請書（下稱匯款申請書）
    第二聯(給顧客)上如附表一所示欄位變造內容後，將系爭匯
    款申請書之照片檔傳送予黃于芠而行使之，使黃于芠誤信秦
    祥瑋已匯款日幣110萬元，足生損害於黃于芠及國泰世華銀
    行匯款業務之正確性。
　㈡嗣黃于芠於108年1月28日查詢後發現秦祥瑋僅匯款日幣1,100
    元，遂向秦祥瑋確認，秦祥瑋仍謊稱係銀行出錯，並基於行
    使偽造私文書之犯意，於108年2月11日前某日繕打「因行員
    操作錯誤，導致該筆匯款款項之金額不足」等內容不實之聲
    明書(下稱聲明書)，並在該聲明書上套用其先前自網路下載
    「國泰世華銀行」公司章印文、董事長「郭明鑑」印文及經
    理人「李偉正」之印文，以此方式偽造國泰世華銀行公司名
    義之聲明書，並於108年2月11日將檔案傳送予黃于芠而行使
    之，足生損害於黃于芠及國泰世華銀行匯款業務之正確性。
    嗣黃于芠查覺有異，於同年4月19日持上揭匯款申請書、聲
    明書向國泰世華銀行查證，始悉上情。
二、案經國泰世華銀行訴由臺北市政府警察局士林分局報告臺灣
    士林地方檢察署檢察官偵查起訴。
    理  由
壹、程序部分
一、本院審判範圍
    原審判決後，檢察官不服原審判決提起上訴，其上訴書記載
    略以：「原審諭知被告秦祥瑋（下稱被告）所涉如上開判決
    附表一編號1及編號2所示之行使變造及偽造文書罪，各判處
    有期徒刑3月，並定應執行刑有期徒刑4月，固非無見。惟查…
    是被告上開所為，亦涉犯刑法第339條第1項之詐欺取財罪嫌
    ，而此部分與其前揭所涉行使變造及偽造私文書罪均有想像
    競合之裁判上一罪關係，應為起訴效力所及…」等語，足認檢
    察官僅對原判決關於犯罪事實一、㈠、㈡之行使偽造、變造私
    文書罪部分提起上訴，而未及於犯罪事實二之詐欺取財罪部
    分，是本院僅就被告關於原判決附表一編號1、2行使偽造、
    變造私文書罪部分（即犯罪事實欄一、㈠、㈡部分）予以審理
    ，合先敘明。
二、按被告於第二審經合法傳喚無正當之理由不到庭者，得不待
    其陳述，逕行判決，刑事訴訟法第371條定有明文，此係因
    被告已於第一審程序到庭陳述，並針對事實及法律為辯論，
    應認已相當程度保障被告到庭行使訴訟權，如被告於第二審
    經合法傳喚無正當之理由不到庭，為避免訴訟程序延宕，期
    能符合訴訟經濟之要求，並兼顧被告訴訟權之保障，除被告
    於上訴書狀內已為與第一審不同之陳述外，應解為被告係放
    棄在第二審程序中為與第一審相異之主張，而默示同意於第
    二審程序中，逕引用其在第一審所為相同之事實及法律主張
    。從而，針對被告以外之人於審判外之陳述，倘被告於第一
    審程序中已依刑事訴訟法第159條之5規定，為同意或經認定
    為默示同意作為證據，嗣被告於第二審經合法傳喚不到庭，
    並經法院依法逕行判決，揆諸前揭說明，自應認被告於第二
    審程序中，就前開審判外之陳述，仍採取與第一審相同之同
    意或默示同意。次按被告以外之人於審判外之陳述，雖不符
    刑事訴訟法第159條之1至第159條之4之規定，然經當事人於
    審判程序同意作為證據，法院審酌該言詞陳述或書面陳述作
    成時之情況，認為適當者，亦得為證據；當事人、代理人或
    辯護人於法院調查證據時，知有刑事訴訟法第159條第1項不
    得為證據之情形，而未於言詞辯論終結前聲明異議者，視為
    有前項之同意，刑事訴訟法第159條之5定有明文。經查，檢
    察官於本院審判程序中對本案之供述證據均不爭執其證據能
    力（本院卷第116至121頁）；而被告於原審對證據能力均表
    示沒有意見（原審卷第67至77頁）。再於本院審判時經合法
    傳喚無正當理由未到庭，而未對證據能力表示意見，經本院
    審酌本案供述證據資料作成時之情況，核無違法取證或其他
    瑕疵，證明力亦無明顯過低之情形，認為以之作為證據為適
    當，依刑事訴訟法第159條之5規定，自均得作為證據。
貳、實體部分
一、被告經本院合法傳喚無正當理由未到庭，而上揭犯罪事實，
    業據被告於警詢、偵查及原審審理時均坦承不諱（士林地檢
    署108年度偵字第13201號卷〈下稱偵字第13201號卷〉第7至9
    、74至76頁、原審卷第77、78頁），核與告訴代理人王怡文
    、林蓓珍於偵查及原審之證述大致相符（偵字第13201號卷
    第19至21、67至69、78、79頁），並有變造之匯款申請書、
    偽造聲明書、國泰世華銀行蘭雅分行留存之匯款申請書、被
    告與黃于芠LINE對話紀錄、國泰世華銀行客服電話錄音檔及
    譯文在卷（偵字第13201號卷第30至32、38至40頁）可稽，
    足認被告前開具任意性之自白核與事實相符，應堪採信。本
    案事證明確，被告前開犯行洵堪認定，應依法論科。
二、核被告所為，係犯刑法第216條、第210條之行使偽造、變造
    私文書罪。被告偽造私文書、變造私文書後持以行使，偽造
    、變造之低度行為復為行使之高度行為所吸收，均不另論罪
    。被告所犯上開各罪間，犯意各別，行為互殊，應分論併罰
    。
三、本院駁回上訴之理由
  ㈠原審認被告前開犯罪事證明確，依刑法第210條、第216 條、
    第41條第1項前段、第51條第5款、第219條等規定，審酌被
    告正值青壯，不思以正途賺取所需，竟行使偽造、變造私文
    書，國泰世華銀行匯款業務之正確性，足見其法治觀念薄弱
    ，缺乏對他人財產法益之尊重，所為應予非難，惟念及被告
    犯後坦承犯行，另審酌被告之素行，犯罪之動機、目的、手
    段，兼衡其自陳大學肄業之教育智識程度、目前從事業務員
    之工作、月薪約新臺幣2萬多元、單身、尚有1 名子女待其
    扶養之家庭生活經濟狀況（原審卷第79頁）等一切情狀，分
    別量處如附表一編號1、2所示之刑及諭知易科罰金之折算標
    準，並就有期徒刑部分定其應執行之刑為有期徒刑4月及諭
    知易科罰金之折算標準。又就被告所偽造國泰世華銀行之聲
    明書1份，雖係供被告犯本案犯罪事實欄一㈡所示犯行所用之
    物，然業已交付告訴人黃于芠收執，非屬被告所有之物，故
    不予宣告沒收，惟上開文書上偽造「國泰世華商業銀行股份
    有限公司」、「郭明鑑」、「李偉正」之印文各1 枚，不問
    屬於被告與否，均應依刑法第219條規定沒收之。原審認事
    用法，均核無不合，宣告沒收上開印文亦合於規定。
  ㈡檢察官上訴意旨雖略以：被告變造國泰世華銀行外匯匯出匯款
    申請書及偽造國泰世華銀行公司名義之聲明書後，向被害人
    黃于芠行使之，其目的在製造已支付向黃于芠訂購公仔全額
    款項之假象，致黃于芠誤信後，分別於108年1月26日、同年2
    月5、25日將公仔面交或寄送予被告，是被告上開所為，亦
    涉犯刑法第339條第1項之詐欺取財罪嫌，而此部分與其前揭
    所涉行使變造及偽造私文書罪均有想像競合之裁判上一罪關
    係，應為起訴效力所及云云。惟查：依本案之卷內事證，本
    件告訴代理人王怡文於警詢時係表明對被告提出偽造、變造
    文書罪之告訴（偵字第13201號卷第21頁），其於偵查中亦
    均未敘及關於被告詐欺取財罪部分之犯行或有另行提出告訴
    之事實（同上卷第67至69）。又檢察官起訴書已明載：「被
    告秦祥瑋涉嫌詐欺黃于芠部分，另案偵辦中」（起訴書第一
    頁犯罪事實第2行），明確表示就詐欺部分仍另行偵辦，而
    本件僅起訴被告欲拖延之前積欠款項之清償期限，涉犯行使
    偽造、變造私文書罪之犯行，且觀起訴書內所記載之犯罪事
    實均未論及關於被告施行詐術致被害人黃于芠陷於錯誤而出
    貨之事實，就適用法條部分亦未論及關於前開犯罪事實有刑
    法第339條第1項詐欺取財罪之適用，檢察官起訴書均未論及
    上情，自難認檢察官就詐欺取財罪部分已屬起訴或與已起訴
    之行使偽造、變造私文書罪具有想像競合之裁判上一罪之關
    係。是檢察官上訴意旨指摘被告涉犯刑法第339條第1項之詐
    欺取財罪嫌部分與其前揭所涉行使變造及偽造私文書罪均有
    想像競合之裁判上一罪關係，應為起訴效力所及云云，即難
    認有理由，應予駁回。就士林地檢署以109年度偵字第8183
    號移送併辦部分，本於同上之理由，本院亦無從併予審理，
    應退回士林地檢署檢察官另為適法之處理，附此敘明。
四、被告經本院合法傳喚無正當理由未到庭，爰不待其陳述，逕
    行一造辯論判決。
據上論斷，應依刑事訴訟法第371條、第368條，判決如主文。
本案經檢察官陳姿雯提起公訴，檢察官謝榮林提起上訴，檢察官
何明楨到庭執行職務。
中　　華　　民　　國　　109 　年　　12　　月　　31　　日
                  刑事第十九庭  審判長法　官  曾淑華
                                      法　官  王美玲
                                      法　官  許文章 
以上正本證明與原本無異。
如不服本判決，應於收受送達後20日內向本院提出上訴書狀，其
未敘述上訴之理由者並得於提起上訴後20日內向本院補提理由書
（均須按他造當事人之人數附繕本）「切勿逕送上級法院」。
                                      書記官  范家瑜
中　　華　　民　　國　　109 　年　　12　　月　　31　　日
附表：
編號  犯罪事實 原審判決主文、宣告刑及沒收 本院判決主文 1 起訴書犯罪事實欄一㈠ 秦祥瑋犯行使變造私文書罪，處有期徒刑參月，如易科罰金，以新臺幣壹仟元折算壹日。 上訴駁回。 2 起訴書犯罪事實欄一㈡ 秦祥瑋犯行使偽造私文書罪，處有期徒刑參月，如易科罰金，以新臺幣壹仟元折算壹日。未扣案之國泰世華銀行聲明書上偽造「國泰世華商業銀行股份有限公司」、「郭明鑑」、「李偉正」之印文共參枚均沒收。 上訴駁回。